臺灣高等法院刑事判決
109年度上訴字第4481號
上  訴  人  
即  被  告  張亞瑟原名張元瀧




選任辯護人  胡倉豪律師

上列上訴人即被告因詐欺案件，不服臺灣桃園地方法院109年度
訴字第746號，中華民國109年10月14日第一審判決（起訴案號：
臺灣桃園地方檢察署108年度偵字第30190號），提起上訴，本院
判決如下：
    主  文
上訴駁回。
    犯罪事實
一、張亞瑟無於網路出售電腦等商品之真意，竟意圖為自己不法
    之所有，基於詐欺取財之犯意，先於民國108年6月21日至同
    年8月21日間某日某時，向不知情之友人江政達（另經檢察
    官為不起訴處分確定）商借合作金庫商業銀行帳號00000000
    00000號帳戶供匯入款項之用，再於「FACEBOOK」社群網站
    刊登販售電腦等商品之訊息，而以網際網路對公眾散布不實
    之銷售訊息，嗣戴秀芳於108年8月21日上網瀏覽後誤信為真
    ，陷於錯誤而訂購價值新臺幣（下同）4萬元之電腦商品，
    並分別於同日上午10時21分許、晚間10時59分許，各轉帳2
    萬元至上開帳戶，因未收到商品始知受騙。
二、案經戴秀芳訴由桃園市政府警察局桃園分局報告臺灣桃園地
    方檢察署檢察官偵查起訴。
    理  由
一、證據能力之說明：
    本判決所引用之供述、非供述證據，檢察官、被告張亞瑟及
    其辯護人均同意有證據能力（本院卷第84-86頁），且經本
    院於審理期日提示予當事人而為合法調查（本院卷第161-16
    5頁），本院審酌上開證據資料製作及取得之情況，並無違
    背法定程序或其他不得作為證據之情形，以之作為證據應屬
    適當，認均有證據能力。
二、認定犯罪事實所憑之證據及理由：
    上開犯罪事實，業據被告於原審、本院準備程序及審理時坦
    承不諱（訴卷第90頁；本院卷第83、160頁），核與證人即
    告訴人戴秀芳於警詢及偵訊時之證述、證人江政達於警詢時
    之證述情節相符（偵卷第22、31-32頁），並有上開合作金
    庫商業銀行之開戶資料及歷史交易明細查詢結果在卷可憑（
    偵卷第49-59頁），足認被告任意性之自白與事實相符，可
    以採信。從而，本案事證明確，被告之犯行可以認定，應依
    法論科。
三、論罪部分：
　㈠按刑法第339條之4第1項第3款「以廣播電視、電子通訊、網
    際網路或其他媒體等傳播工具，對公眾散布而犯之」之加重
    詐欺罪，其立法理由已敘明：「考量現今以電信、網路等傳
    播方式，同時或長期對社會不特定多數之公眾發送訊息施以
    詐術，往往造成廣大民眾受騙，此一不特定、多數性詐欺行
    為類型，其侵害社會程度及影響層面均較普通詐欺行為嚴重
    ，有加重處罰之必要，爰定為第3款之加重處罰事由。」是
    刑法第339條之4第1項第3款之加重詐欺罪，係以對不特定多
    數之公眾散布詐欺訊息為其要件。從而行為人雖利用廣播電
    視、電子通訊、網際網路或其他媒體等傳播工具犯罪，倘未
    向公眾散布詐欺訊息，而係針對特定個人發送詐欺訊息，固
    僅屬普通詐欺罪範疇；但行為人若係基於詐欺不特定民眾之
    犯意，利用網際網路等傳播工具，刊登虛偽不實之廣告，以
    招徠民眾，遂行詐騙，縱行為人尚須對受廣告引誘而來之被
    害人，續行個別施用詐術，始能使之交付財物，仍係直接以
    網際網路等傳播工具向公眾散布詐欺訊息，無礙成立加重詐
    欺罪（最高法院107年度台上字第4290號判決意旨參照）。
  ㈡經查，告訴人係瀏覽FACEBOOK社群網站時，看到被告對不特
    定多數人刊登佯以販賣電腦商品之訊息，而加入被告之臉書
    好友，與其聯繫後購買，此為被告所不爭執（本院卷第83頁
    ），且經告訴人指訴明確（偵卷第31-32頁），被告既利用
    網際網路為傳播工具，對不特定可瀏覽其販賣商品訊息之民
    眾，刊登假意販賣商品之廣告，以招徠不特定之民眾，遂行
    其詐騙，所為已該當刑法第339條之4第1項第3款之以網際網
    路對公眾散布而犯詐欺取財罪，縱其嗣後另以通訊軟體LINE
    續行詐騙，並不影響此罪名之成立。是核被告所為，係犯刑
    法第339條之4第1項第3款之以網際網路對公眾散布而犯詐欺
    取財罪。
　㈢按犯罪之情狀顯可憫恕，認科以最低度刑仍嫌過重者，得酌
    量減輕其刑，刑法第59條定有明文。被告犯後坦承犯行，且
    本件詐得之款項為4萬元，數額尚非過鉅，依其犯罪情節及
    惡性，顯較詐騙集團組織多數人、詳細分工、刻意隱匿真實
    身分，而利用網際網路向社會大眾廣泛散布詐欺訊息引人上
    當，獲取豐厚利益之情節為輕，且被告於原審與告訴人成立
    調解，並返還全部款項，有調解筆錄在卷可憑（訴卷第93頁
    ），依其犯罪情節及告訴人所受損害之情形，本院認縱對被
    告量處法定最輕本刑有期徒刑1年，依其行為罪責，仍嫌過
    重，容有法重情輕、顯可憫恕之情狀，爰依刑法第59條規定
    酌減其刑。
四、按犯罪所得已實際合法發還被害人者，不予宣告沒收或追徵
    ，刑法第38條之1第5項定有明文。查被告之犯罪所得4萬元
    ，已全數返還告訴人，基於上開規定之立法理由係為保障被
    害人之求償權，而被告既已賠償告訴人之損害，亦未保有犯
    罪所得，爰不予宣告沒收、追徵。
五、駁回上訴之理由：
  ㈠被告上訴意旨略以：我承認有在網路上刊登販售電腦之訊息
    ，在對方依我指示匯款後，我沒有出貨，我承認有詐欺取財
    之意思，原審判決所認定之犯罪事實及罪名我都承認，我已
    經與告訴人和解並賠償損失，請求從輕量刑等語（本院卷第
    83、160頁）；辯護人則辯護略以：本件被告並無透過網路
    對多數人詐欺之主觀犯意，其在FACEBOOK張貼之訊息，並未
    使任何人都可以閱覽，所為不該當以網際網路對公眾散布而
    犯詐欺取財罪，應只構成普通詐欺罪。另被告前有焦慮症，
    有輕生念頭，後來住在基督教會經過牧師開導，每天禱告學
    習，生活已漸入佳境，請從輕量刑等語（本院卷第83-84、1
    61頁）。
  ㈡被告所為係該當刑法第339條之4第1項第3款之以網際網路對
    公眾散布而犯詐欺取財罪，縱其嗣後另以通訊軟體LINE續行
    詐騙，並不影響此罪名之成立，已如前述，辯護人主張被告
    所為僅該當刑法第339條第1項之詐欺取財罪，並無可採。又
    量刑的輕重，係屬事實審法院得依職權自由裁量之事項，苟
    已以行為人之責任為基礎，並斟酌刑法第57條各款所列情狀
    而未逾越法定刑度，如無偏執一端，致明顯失出失入情形，
    並具妥當性及合目的性，符合罪刑相當原則，即不得逕指為
    違法，且在同一犯罪事實與情節，如別無其他加重或減輕之
    原因，下級審量定之刑，亦無過重或失輕之不當情形，則上
    級審法院對下級審法院之職權行使，原則上應予尊重。原審
    經審理結果，認為被告犯上開罪名之事證明確，並以行為人
    責任為基礎，審酌被告正值青年，不思以正當途徑賺取財物
    ，佯以販賣電腦商品方式行騙，致使告訴人受有財產損害，
    所為實不足取，兼衡其素行、犯罪之動機、目的、手段、所
    詐得之財物價值及犯後態度等一切情狀，暨考量其犯罪情狀
    ，依刑法第59條規定酌減其刑，而量處有期徒刑6月，難認
    原審量刑有逾越比例及平等原則，或在客觀上有裁量權怠惰
    、濫用之情，形式上觀察亦無認定事實錯誤、量刑瑕疵或違
    背法令等情事。從而，被告上訴並無理由，應予駁回。原審
    判決就沒收部分之說明，雖誤引刑法第38條之2第2項規定，
    惟不予宣告沒收之結果並無不同，無須撤銷改判，併予指明
    。
據上論斷，應依刑事訴訟法第368條，判決如主文。
本案經檢察官王以文提起公訴，檢察官李豫雙到庭執行職務。
中　　華　　民　　國　　110 　年　　4 　　月　　12　　日
                  刑事第六庭  審判長法  官  劉方慈
                                    法  官  朱嘉川
                                    法  官　曹馨方
以上正本證明與原本無異。
如不服本判決，應於收受送達後20日內向本院提出上訴書狀，其
未敘述上訴之理由者並得於提起上訴後20日內向本院補提理由書
（均須按他造當事人之人數附繕本）「切勿逕送上級法院」。
                                    書記官　游秀珠
中　　華　　民　　國　　110 　年　　4 　　月　　12　　日
附錄：本案論罪科刑法條
中華民國刑法第339條之4
犯第 339 條詐欺罪而有下列情形之一者，處 1 年以上 7 年以
下有期徒刑，得併科 1 百萬元以下罰金：
一、冒用政府機關或公務員名義犯之。
二、三人以上共同犯之。
三、以廣播電視、電子通訊、網際網路或其他媒體等傳播工具，
    對公眾散布而犯之。
前項之未遂犯罰之。